【裁判字號】    95,交訴,9
【裁判日期】    950519
【裁判案由】    公共危險
【裁判全文】
臺灣彰化地方法院刑事判決          九十五年度交訴字第九號
公  訴  人  臺灣彰化地方法院檢察署檢察官
被      告  乙○○
上列被告因公共危險案件，經檢察官聲請簡易判決處刑（九十四
年度偵字第八五一八號），本院彰化簡易庭認不宜以簡易判決處
刑，簽移由普通庭依通常程序審理（九十五年度彰交簡字第一號
），本院判決如下：
    主  文
乙○○服用酒類，不能安全駕駛動力交通工具而駕駛，累犯，處
有期徒刑參月，如易科罰金，以參佰元折算壹日。其餘被訴駕駛
動力交通工具肇事，致人受傷而逃逸部分，無罪。
    事  實
一、乙○○前曾於民國九十年十二月二十六日，因妨害公務案件
    ，經臺灣高等法院臺中分院以九十年度上訴字第二一一七號
    判處有期徒刑三月，得易科罰金確定，並已於九十一年三月
    十九日易科罰金執行完畢。詎仍不知警惕，明知飲酒後不得
    騎乘機車，竟於九十四年九月三十日下午三時五十分許，在
    其位於彰化縣彰化市○○里○○街四十巷一號住處，獨自飲
    用高梁酒過量（為警查獲後之吐氣酒精濃度測定值為每公升
    零點九八毫克），已達於不能安全駕駛動力交通工具之程度
    ，竟仍基於服用酒類，不能安全駕駛動力交通工具而騎乘機
    車及駕駛自小客車之單一接續犯意，先於同日下午四時餘許
    ，騎乘其不知情之大哥許建倉所有、車牌號碼不詳之機車，
    前往彰化縣彰化市中山國小接載女兒放學返家，並於回到家
    中後隨即又騎乘上開機車，前至不知情、真實姓名不詳、綽
    號「阿源」之友人位於彰化縣彰化市○○路○段八二一號古
    龍山廟附近、門牌號碼不詳之租屋處，將機車停放在友人綽
    號「阿源」之前開租處後，接續駕駛停放在附近之其所有、
    車牌號碼八四五０─ＪＷ號自小客車欲行返家，惟因啟動車
    輛後隨即沿著彰化縣中山路二段逆向往臺中方向行駛，乃於
    該日下午五時二十分許，在上開古龍山廟前，不慎與自對向
    而來、由甲○○駕駛之車牌號碼Ｒ六─八六０五號自小客車
    發生碰撞而肇事（所涉過失傷害罪嫌，已因甲○○於偵查中
    撤回告訴而由檢察官為不起訴之處分在案）。嗣為警據報循
    線於九十四年九月三十日下午六時許，前往其上址住處對其
    施以吐氣酒精濃度測試乃查悉上情。
二、案經彰化縣警察局彰化分局報請臺灣彰化地方法院檢察署檢
    察官偵查後聲請簡易判決處刑，經本院改依通常程序審理。
        理  由
壹、本件有關以下所引用之被告以外之人於審判外之言詞或書面
    陳述，且不符合刑事訴訟法第一百五十九條之一至第一百五
    十九條之四之規定者，依同法第一百五十九條之五之規定，
    均具有證據能力，先予敘明。
貳、有罪部分：
一、訊據被告乙○○對於上揭事實坦承不諱，且有證人甲○○分
    別於警詢及偵查中之證述、查獲員警楊順吉製作之職務報告
    、酒精測定紀錄表、「刑法第一百八十五條之三案件測試觀
    察紀錄表」、舉發違反道路交通管理事件通知單、「車籍作
    業系統─查詢認可資料」、道路交通事故現場圖、道路交通
    事故調查報告表(一)、(二)各一份及照片六幀在卷可佐，本件事
    證明確，被告犯行洵堪認定。
二、核被告所為，係犯刑法第一百八十五條之三之服用酒類，不
    能安全駕駛動力交通工具而駕駛罪。又被告於飲酒過量，已
    達於不能安全駕駛動力交通工具之程度，猶先、後多次騎乘
    機車及駕駛車牌號碼八四五０─ＪＷ號自小客車之行為，係
    本於單一之接續犯意，利用同一機會，在緊密之時段，就同
    一犯罪構成事實接續進行，以實現一犯罪構成要件之單一行
    為，屬接續犯，應論以一罪。再被告前曾於九十年十二月二
    十六日，因妨害公務案件，經臺灣高等法院臺中分院以九十
    年度上訴字第二一一七號判處有期徒刑三月，得易科罰金確
    定，並已於九十一年三月十九日易科罰金執行完畢，有臺灣
    彰化地方法院檢察署刑案資料查註紀錄表、臺灣高等法院被
    告全國前案紀錄表各一份在卷可考，其於五年以內再犯本件
    有期徒刑以上之罪，為累犯，應依刑法第四十七條之規定加
    重其刑。爰審酌被告之素行、犯罪之動機、目的、為警查獲
    後之吐氣所含酒精成份測定值、酒後已不能安全駕駛，仍不
    顧公眾之安危，貿然接續騎乘機車及駕車、對被害人甲○○
    所生之損害及其犯罪後坦承犯行，並已與被害人甲○○就民
    事部分調解成立（有彰化縣彰化市調解委員會調解書一份在
    卷可考）之態度等一切情狀，量處如主文所示之刑，並諭知
    易科罰金之折算標準，以示懲儆。
、無罪部分：
一、公訴意旨略以：被告乙○○於九十四年九月三十日下午五時
    二十分許，在彰化縣中山路二段八二一號古龍山廟前，不慎
    與被害人甲○○駕駛之車牌號碼Ｒ六─八六０五號自小客車
    發生碰撞而肇事，並致被害人甲○○受有右腕挫傷之傷害後
    ，為逃避刑責，竟未留在現場救護或為必要之處置，隨即駕
    車逃逸，因認被告涉有刑法第一百八十五條之四之駕駛動力
    交通工具致人受傷而逃逸罪嫌。
二、按犯罪事實應依證據認定之，無證據不得認定犯罪事實，刑
    事訴訟法第一百五十四條第二項定有明文。復按所謂認定犯
    罪事實之證據，係指足以認定被告確有犯罪行為之積極證據
    而言，該項證據自須適合於被告犯罪事實之認定，始得採為
    斷罪資料；又事實之認定，應憑證據，如未能發現相當證據
    ，或證據不足以證明，自不能以推測或擬制之方法，以為裁
    判基礎，最高法院二十九年上字第三一０五號、四十年臺上
    字第八六號判例著有明文。
三、公訴人認被告涉有上開罪嫌，無非係以被告於警、偵訊之供
    述、證人甲○○於警、偵訊之證述，及有診斷書、道路交通
    事故現場圖、道路交通事故調查報告表(一)、(二)各一份在卷為
    其論據。惟訊據被告堅決否認涉有何上開罪嫌，辯稱：伊在
    車禍發生後，隨即下車詢問被害人甲○○是否有受傷，被害
    人甲○○回稱沒有受傷，當時因來往車輛很多，且伊尚有事
    ，乃叫被害人甲○○記下其車號，並留下聯絡之電話號碼及
    其姓名後，始駕車離開現場，伊離去之前，並沒有員警到現
    場，並無肇事逃逸之犯行等語。經查：
（一）證人甲○○於警詢證稱：車禍後其下車查看車輛有無受損
      ，被告要其記住他的車牌號碼八四五０─ＪＷ號後，駕駛
      車輛離開等語；復於偵查中證述：其左手於車禍時因轉動
      方向盤時插入方向盤內因而扭到受傷，撞到後被告有下車
      約一、二分鐘，要其記下被告的車牌號碼，其正要報警時
      ，剛好有警察來處理，接著被告就直接開車離開，當時警
      察有試圖要攔他，但怕危險所以沒有追他等語；再於本院
      到庭具結證稱：其在車禍發生之後返回住處，當天晚上發
      覺手好像會痛，忘記隔了多久才去中醫診所看診，其車禍
      時應該是右手腕挫傷，當時被告應該不知道其有受傷，因
      為外觀看不出來，沒有外傷，車禍發生之後，其與被告雙
      方均有下車，且其有先報警，報警的時候，被告沒有離開
      ，並說看車子修理多少錢再告訴他，且叫其將被告所駕車
      輛之車牌號碼記下來，被告說該車是他的，有事再聯絡，
      其沒有注意到被告是否有留下聯絡電話，被告要離開的時
      候，車禍地點附近路口的警察先過來處理，當時其在講電
      話，沒有注意前來的警員有無要攔住被告等語。
（二）復按刑法第一百八十五條之四之罪，係以行為人駕駛動力
      交通工具肇事，致人死傷而逃逸為其要件，倘車禍後並未
      致人死傷，或非明知有人死傷，離去時並無逃逸之故意，
      自難成立上開罪責。而依證人甲○○前揭證述內容，其於
      警、偵訊均證稱車禍時係「左手」腕挫傷，然其所提出之
      智宗中醫診所診斷書卻記載「右腕」挫傷，有上開診斷書
      一件在卷可稽，是被害人甲○○因車禍受傷之部位，究係
      左手或右手，證人甲○○先、後之證述已有所不符，且證
      人甲○○於本院證稱其係車禍返家後，於當日晚上才發覺
      手部好像會痛一語，是上開診斷書上所載之右腕挫傷之傷
      害，究是否係與被告所駕車輛發生車禍碰撞所引起，尚屬
      有疑；又縱被害人甲○○果因車禍而受有上開右腕挫傷之
      傷害，然證人甲○○於本院已明確證稱：車禍後其並無外
      傷，被告不知道其有受傷等語，是尚難認被告主觀上對於
      被害人甲○○有因車禍受傷一情有所認識，而有駕車逃逸
      之犯罪故意。
（三）再雖證人甲○○於偵查中證稱：被告要駕車離去時，警察
      有試圖要攔他，但怕危險所以沒有追他一語，然證人甲○
      ○上開於偵訊時之證述，對於被告是否已明知有警員要將
      其攔下，而仍駕車離去一節，並未有明確之說明，且證人
      甲○○於本院則改為證稱：警察來時，其因在講電話，沒
      有注意警員有無要攔住被告等語，又依卷附查獲員警楊順
      吉製作之職務報告所載，於警方到達現場時，僅有被害人
      甲○○駕駛之車輛在場一情，是證人甲○○上開於偵訊時
      之證述，尚難作為被告有肇事逃逸故意之不利事證。綜上
      所陳，被告於駕車肇事後已下車查看，並確認被害人甲○
      ○並未受傷，且先請被害人甲○○記下其所駕駛之八四五
      ０─ＪＷ號之車牌號碼（該車登記之車主確為被告本人，
      有「車籍作業系統─查詢認可資料」一份在卷可憑）後始
      行離去，復乏於被告駕車離開現場之前，已有員警到場處
      理，被告明知員警已到場而仍執意駕車離去之事證，尚難
      認被告有何肇事逃逸之故意；被告上開所辯，並非虛妄，
      堪以採信
（四）另起訴書所載之前開證據，均僅足以認定被告有於上開時
      、地與被害人甲○○發生車禍後離去之事實，尚難證明被
      告有何明知已駕車肇事致人受傷而仍駕車離去之肇事逃逸
      犯行。此外，復查無其他積極確切之證據，足資證明被告
      有何公訴人起訴書所載之駕駛動力交通工具肇事，致人受
      傷而逃逸之犯行，不能證明被告犯罪，揆諸前開說明，自
      應諭知被告無罪，以免冤抑。
據上論斷，應依刑事訴訟法第四百五十二條、第二百九十九條第
一項前段、第三百零一條第一項，刑法第一百八十五條之三、第
四十七條、第四十一條第一項前段，罰金罰鍰提高標準條例第二
條，判決如主文。
本案經檢察官高如應到庭執行職務
中    華    民    國  九十五  年    五    月  十九    日
                  交通法庭      審判長法官  王義閔
                                法      官  鄭舜元
                                法      官  李雅俐
以上正本證明與原本無異。
如不服本判決，應於判決送達後十日內，向本院提出上訴狀（應
附繕本），上訴於臺灣高等法院臺中分院。
告訴人或被害人對於判決如有不服具備理由請求檢察官上訴者，
其上訴期間之計算係以檢察官收受判決正本之日期為準。
中    華    民    國  九十五  年    五    月  十九    日
                                 書記官  陳秀娟
附錄論罪科刑法條：
刑法第一百八十五條之三：
服用毒品、麻醉藥品、酒類或其他相類之物，不能安全駕駛動力
交通工具而駕駛者，處一年以下有期徒刑、拘役或三萬元以下罰
金。


司法院資訊處製作；財團法人民間司法改革基金會備份。
